【裁判字號】    98,訴,113
【裁判日期】    980409
【裁判案由】    損害賠償
【裁判全文】
臺灣屏東地方法院民事判決               98年度訴字第113號
原      告  乙○○○
代  理  人  甲○○
被      告  台灣銀行股份有限公司
法定代理人  丙○○
代  理  人  石繼志律師
代  理  人  邱超偉律師
上列當事人間損害賠償事件，本院於民國98年3 月26日言詞辯論
終結，判決如下：
    主  文
原告之訴駁回
訴訟費用由原告負擔。
    事實及理由
一、原告主張：屏東縣東港信用合作社副總經理許義雄，於民國
    85年9 月間起至88年9 月15日止代理總經理之職務，期間利
    用知情之刻印業者偽刻原告印章，於86年1 月24日假冒原告
    名義，設立帳號000000000000，並由許義雄擔任連帶保證人
    ，向東港信用合作社冒貸400 萬元，借貸期間自86年1 月24
    日至89年1 月24日；並以許義雄所有，前已設定最高限額抵
    押480 萬元予東港信用合作社之東港鎮○○段1418地號土地
    為擔保，止息日為89年1 月24日，尚欠400 萬元。被告奉財
    政部指示，概括承受東港信用合作社，嗣於89年以原告為借
    款人，訴請給付本息，訴訟期間自89年12月起訴起至97 年5
    月22日判決確定，共歷經近八年。冒貸者許義雄為原告概括
    承受東港信用合作社之副總經理於代理總經理職務時以他人
    名義冒貸多件，足見東港信用合作社業務管理嚴重疏忽，至
    原告受有如下損害(1)信譽損害賠償100,000 元；(2)財產賣售
    損害賠償250,000 元；(3)精神慰撫金100,000 元；(4)律師酬
    金76,000元。爰依僱用人責任之法律關係，請求被告給付上
    開費用等語。並聲明：被告應給付原告526,000 元。
二、被告則以：
(一)、原告主張東港信用合作社受僱人許義雄冒用其名義貸款，成
    立侵權行為，並依民法第188 條之規定主張「僱用人」東港
    信用合作社應與「受僱人」連帶賠償損害。惟行為人許義雄
    係東港信用合作社之副總經理兼代總經理；然經理、總經理
    的身分地位，依公司法第29條第1 項規定具備該身分、職稱
    者，其與公司的關係為委任關係，非屬僱傭關係。
(二)、且縱侵權行為人許義雄係東港信用合作社之「受僱人」，惟
    僱用人之損害賠償責任，係因受僱人之侵權行為而來，自應
    以僱用人及受僱人為共同被告一同起訴，否則僱用人之賠償
    責任即無所附麗，其當事人之適格，即有欠缺。原告主張東
    港信用合作社「受僱人」許義雄冒用其名義貸款，成立侵權
    行為，並依民法第188 條之規定主張「僱用人」被告臺灣銀
    行應與「受僱人」連帶賠償損害，惟僅對僱用人起訴，其當
    事人適格即有欠缺。
(三)、本案未符合民法第188 條僱用人負侵權行為連帶賠償責任之
    要件：僱用人之損害賠償責任，依民法第188 條之規定，係
    因受僱人之侵權行為而來，惟僱用人應依該條規定負連帶賠
    償責任者，必以受僱人因「執行職務」不法侵害他人之權利
    者為限。倘係受僱人個人之犯罪行為而與執行職務無關，即
    與該條規定之要件不合。殊無因受僱人濫用職務或利用職務
    上之機會及與執行職務之時間或處所有密切關係之行為，就
    其外觀在客觀上認與執行職務有關，致不法侵害他人之權利
    ，遽認僱用人應與該受僱人負連帶賠償責任。原告主張原東
    港信用合作社「受僱人」許義雄冒用其名義貸款，上開冒貸
    行為純係許義雄個人之犯罪行為而與執行職務無關，僱用人
    自不負連帶賠償責任。
(四)、侵權行為損害賠償請求權，以受有實際損害為成立要件。原
    告稱其有財產賣售之損害。惟關於侵權行為賠償損害之請求
    權，以實際上受有損害為成立要件，且損害之發生及責任原
    因事實二者之間，須有相當因果關係，否則難謂有損害賠償
    請求權存在。原告未證明其實際損害金額及損害與原因事實
    之因果關係，逕請求被告賠償損害，顯無理由。
(五)、原告主張因兩造間前之訴訟程序致其受有信譽損害及精神損
    害。然查原告目前金融聯合徵信中心資料已無不良記錄。且
    兩造間之訴訟前經本院89年度訴字第1191號民事判決係被告
    臺灣銀行勝訴，兩造間訴訟之結果互有勝敗，被告就此訴訟
    亦花費人力物力、時間及訴訟費用，被告亦是受害者。且兩
    造間之訴訟經最高法院97年度台上字第1019號民事判決確定
    後，被告臺灣銀行已依本院97年度聲字第315 號確定訴訟費
    用額裁定，於97年9 月5 日支付原告訴訟費用及利息共60,9
    68元；並於訴訟確定後立即撤回假扣押執行。原告主張東港
    信用合作社「受僱人」許義雄於「85年」冒用其名義貸款，
    成立侵權行為，卻向88年概括承受東港信用合作社之被告臺
    灣銀行請求賠償損害，前已於91、92年間對被告提起損害賠
    償訴訟經本院以91年度重訴字第187 號判決原告敗訴，嗣原
    告不服提起上訴，臺灣高等法院高雄分院以92年度上字第69
    號判決原告敗訴確定，現復起訴，顯違反一事不再理等語。
    並聲明：駁回原告之訴。
三、兩造不爭執之事實：被告前以原告為被告提起返還借款訴訟
    ，判決案號為89年度促字第18649 號、89年度訴字第1191號
    、臺灣高等法院高雄分院90年度上字第124 號、最高法院94
    年度台上字第2038號、臺灣高等法院高雄分院95年度上更（
    一）字第1 號、最高法院97年度台上字第1019號，後經判決
    被告敗訴確定。
四、兩造爭執事項：(一)本件訴訟是否有違反一事不再理？(二)被告
    前對原告提起返還借款訴訟是否構成侵權行為？茲分述如下
    ：
(一)、本件訴訟是否有違反一事不再理？
    按除別有規定外，確定之終局判決就經裁判之訴訟標的，有
    既判力；確定判決，除當事人外，對於訴訟繫屬後為當事人
    之繼受人者，亦有效力，訴訟標的為確定判決之效力所及者
    ，法院應以裁定駁回之，民事訴訟法第400 條第1 項、第40
    1 條第1 項前段、第249 條第1 項第7 款分別定有明文。是
    為訴訟標的之法律關係，於確定之終局判決中已經裁判者，
    就該法律關係即有既判力，有一事不再理原則之適用，所謂
    一事不再理之原則，乃指同一事件已有確定之終局判決者而
    言。其所謂同一事件，必同一當事人就同一法律關係而為同
    一之請求，而所謂既判力不僅關於其言詞辯論終結前所提出
    之攻擊防禦方法有之，即其當時得提出而未提出之攻擊防禦
    方法亦有之（最高法院19年上字第278 號、51年台上字第66
    5 號判例意旨參照）。經查：原告曾以與被告間之返還借款
    訴訟致其受有名譽及支出律師酬金之損害，而認被告有侵權
    行為為由，對被告提起訴訟，經本院以91年度重訴字第187
    號判決駁回原告之訴，原告不服提起上訴後，經臺灣高等法
    院高雄分院92年度上字第69號判決駁回原告上訴確定，有上
    開各民事判決書影本在卷可稽。而原告復就同一當事人、同
    一訴訟標、同一聲明提起本件訴訟，揆諸前揭說明，原告此
    部分之訴違反一事不再理原則，為不合法，應以裁定駁回之
    。
(二)、又原告於本件訴訟中，以被告明知其係遭冒貸，仍對其訴訟
    ，並假扣押其財產，成立侵權行為為由，另聲明請求被告給
    付其財產減損之損害250,000 元等語，經查，被告前與原告
    之返還借款訴訟，經歷三審，互有勝敗，且原告係遭冒貸是
    於更審後經送法務部鑑定後，方為判決認定，此有95年度上
    更字第1 號判決可資參酌，是被告於一審訴訟程序即對原告
    財產為假扣押是保全其債權之合法行為，難認有何不法侵害
    原告之處，原告以此為由提起本件訴訟，復未能敘明被告有
    何侵權行為，其此部分之請求，顯屬無據，應予駁回。
五、據上論結，原告之訴為無理由，依民事訴訟法第249 條第1
    項第7 款、第95條、第78條，判決如主文。
中    華    民    國    98    年    4     月    9    日
                  民事第二庭        法  官  吳思怡
正本係照原本作成。
如對判決上訴，須於判決送達後20日內向本院提出上訴狀，其未
表明上訴理由者，應於提出上訴後20日內向本院補提理由書狀（
均須按他造當事人之人數附繕本）。
中    華    民    國    98    年    4     月    9    日
                                    書記官  陳勃諺


司法院資訊處製作；財團法人民間司法改革基金會備份。
